臺灣嘉義地方法院刑事判決　　　　　　　 96年度易字第721號
公　訴　人　臺灣嘉義地方法院檢察署檢察官
被　　　告　甲○○
　　　　　　乙○○
上列被告等因重利案件，經檢察官提起公訴（96年度偵字第8334
號），被告等於本院行準備程序時就犯罪事實為有罪之陳述，經
合議庭裁定適用簡式審判程序，判決如下：
    主  文
甲○○共同犯重利罪，處有期徒刑肆月，如易科罰金，以新台幣
壹仟元折算壹日。扣案行動電話機具（不含SIM卡）壹支、放款
名單壹張，均沒收。
乙○○共同犯重利罪，處有期徒刑貳月，如易科罰金，以新台幣
壹仟元折算壹日。扣案行動電話機具（不含SIM 卡）壹支、放款
名單壹張，均沒收。
    事實及理由
一、本件犯罪事實：
(一)甲○○、乙○○於民國96年8 月至同年10月間，共同基於重
    利之犯意，在求才令及蘋果日報上刊登借款廣告，並自稱「
    周先生」，以0000000000號行動電話作為聯繫工具，先後：
    (一)於96年9 月6 日，在嘉義市○區○○里○○鄰○○街130 號
    丙○○住處，趁丙○○急需金錢繳納醫藥費及小孩註冊費之
    際，貸與新臺幣（下同）35,000元；再於96年10月5 日，於
    同地點貸款15,000元，均約定利息以10日為1 期，每萬元每
    期利息1,200 元，並均當場扣除第1 期利息後，方交付所貸
    得之現金給丙○○，而丙○○第1 次簽立面額各為17,500元
    之本票2 紙，第2 次則簽立面額各為15,000 元之本票2 紙
    ，連同身份證正本（業已發還丙○○）交給甲○○、乙○○
    以供擔保，甲○○、乙○○之後並陸續向丙○○收取數期利
    息，甲○○、乙○○即藉此取得與原本顯不相當之重利。(二)
    於96年8 、9 月間，在賴姿曲位於嘉義市○○街505 號3 樓
    之8 之住處，乘賴姿曲急需金錢作生意之際，先後3 次各貸
    與賴姿曲25,000元、25,000元、30,000元，約定利息以10日
    為1 期，每期利息計算方式及金額同上，並均當場扣除第1
    期利息後，交付其餘貸款現金給賴姿曲，而賴茲曲則先後簽
    立面額分別為25,000元、25,000元、25,000元、5,000 元之
    本票共4 張，連同其身份證（本票及身分證均未據扣案）一
    起交給甲○○、乙○○以供擔保，甲○○、乙○○即藉此取
    得與原本顯不相當之重利。(三)於96年9 月間某日，在吳春彬
    位於嘉義市○○○街42之1 號之住處，乘吳春彬急需金錢付
    材料費之際，貸與吳春彬25,000元，約定利息以10日為1 期
    ，每期利息計算方式及金額同上，並當場扣除第1 期利息後
    ，交付其餘貸款之現金給吳春彬，而吳春彬則當場簽立面額
    與貸款金額相同之本票1 紙（未據扣案）交給甲○○、乙○○以供擔保，甲○○、乙○○即藉此取得與原本顯不相當之
    重利。(四)於96年9 月間某日，在詹清心（已於96年10月16日
    更名為詹清富）位於臺南縣後壁鄉茄苳村58之28號之住處，
    乘詹清心急需金錢付預定之飯店費用之際，貸與詹清心30,
    000 元，約定利息以10日為1 期，每期利息計算方式及金額
    同上，並當場扣除第1 期利息後，交付其餘貸款之現金給詹
    清心，而由詹清心之妻林意芳當場簽立面額與貸款金額相同
    之本票，連同詹清心之身份證（本票及身分證均未據扣案）
    交給甲○○、乙○○以供擔保，甲○○、乙○○即藉此取得
    與原本顯不相當之重利。嗣於96年10月17日下午2 時40分許
    ，甲○○與乙○○兩人在嘉義市○○街與廣寧街之華南銀行
    前廣場，向丙○○收取利息時，為警當場查獲，並扣得放款
    名單1 紙、丙○○所簽立之本票4 張、身份證1 張、門號為
    0000000000號之行動電話1 支，始查悉上情。
(二)案經嘉義市警察局第一分局報請臺灣嘉義地方法院檢察署檢
    察官偵查起訴。
二、認定犯罪事實所憑證據：
(一)被告甲○○、乙○○於警詢、偵查及本院審理中之自白。
(二)證人即被害人丙○○於警詢中之證述。
(三)扣案放款名單1紙、行動電話1支。
(四)丙○○簽立之本票正本4 張、身份證1 張，以及搜索扣押筆
    錄、贓物認領保管單各1 紙。
(五)賴姿曲簽立之本票影本4 張、吳春彬簽立之本票影本1張 、
    林意芳簽立之本票影本1 張，以及詹清心、賴姿曲之身分證
    影本各1 份。
三、論罪科刑：
(一)核被告2 人所為，均係犯刑法第344 條之重利罪。被告2 人
    均係出於一個乘他人急迫貸以金錢，而取得與原本顯不相當
    之重利之單一犯意，而於如起訴書犯罪事實所載之時間、地
    點，多次乘被害人急需用款之際，貸以金錢並收取重利以營
    利，依其等之犯罪內容，客觀上有密集實行犯罪之性質，行
    為人主觀上亦係基於反覆實施之犯意為之，應論以集合犯之
    實質上一罪（公訴意旨原認被告2 人先後多次犯行應予分論
    併罰，業經蒞庭公訴人更正認應依集合犯論以一罪，附此敘
    明）。又被告2 人就本件犯行有犯意聯絡及行為分擔，均為
    共同正犯。
(二)爰依被告2 人之供述及卷附資料，審酌：被告甲○○國中畢
    業、被告乙○○高中肄業之智識程度，其等均正值壯年，肢
    體健全，不思勞動獲取報酬，貸與金錢所得之重利，對社會
    交易秩序所造成之損害，以及被告2 人前均無刑事犯罪紀錄
    ，素行尚佳，事後均已坦承犯行，知所悔悟，且與丙○○、
    詹清心、賴姿曲達成和解，有和解書正本3 份在卷可參等一
    切情狀，認公訴人求處被告甲○○有期徒刑4 月、被告乙○○有期徒刑2 月，尚稱妥適，並審酌被告2 人均同意公訴人
    上開求刑，對被告2 人分別量處如主文所示之刑，並均諭知
    易科罰金之折算標準。
(三)扣案0000000000號行動電話1 支，係供本件犯罪所用之物，
    惟門號係向朋友借得，非被告所有，手機則為被告甲○○所
    有，另扣案放款名單則是被告等經營地下錢莊作紀錄之用，
    業據被告甲○○供承在卷（見本院卷第36頁），是上開行動
    電話機具（不含SIM 卡）、放款名單，均應依刑法第38條第
    1 項第2 款之規定宣告沒收。至扣案丙○○簽立之本票4 張
    ，係供借款擔保之用，丙○○仍得清償借款而依法請求返還
    ，是該等本票之所有權仍歸屬於丙○○，並非被告2 人所有
    之物，自不得予以沒收，附此敘明。
四、依刑事訴訟法第273 條之1 第1 項、第299 條第1 項前段、
    第310 條之2 、第454 條第1 項，刑法第28條、第344 條、
    第41條第1 項前段、第38條第1 項第2 款，刑法施行法第1
    條之1 第1 項、第2 項前段，判決如主文。
本案經檢察官江金星到庭執行職務。
中　　華　　民　　國　　96　　年　　11 　　月　　30　日
    　　　　　　     刑事第三庭 法　官　陳  蒨  儀
上列正本證明與原本無異。
如不服本判決，應於判決送達後十日內向本院提出上訴狀，上訴
書狀依法應敘述具體理由，如未敘述具體理由者，應於上訴期間
屆滿後二十日內補提理由書於本院（均應附繕本）。告訴人或被
害人如對於本判決不服者，應具備理由請求檢察官上訴，其上訴
期間之計算係以檢察官收受判決正本之日期為準。
中　　華　　民　　國　　96　　年　　12　　月　　4 　　日
                                書記官  楊  國  色
附錄本判決論罪法條：
刑法第344條
乘他人急迫、輕率或無經驗貸以金錢或其他物品，而取得與原本
顯不相當之重利者，處1 年以下有期徒刑、拘役或科或併科1 千
元以下罰金。
